【裁判字號】    92,抗,313
【裁判日期】    920522
【裁判案由】    限制出境
【裁判全文】
臺灣高等法院刑事裁定                              九十二年度抗字第三一三號
    抗  告  人
    即  被  告  甲○○
右抗告人因貪污案件，不服臺灣台北地方法院九十二年度矚重訴字第一號，中華民國
九十二年四月二十三日限制出境裁定，提起抗告，本院裁定如左：
    主  文
抗告駁回。
    理  由
一、本件檢察官聲請意旨略以：被告甲○○涉嫌於擔任立法委員期間，擔任立法院所
    成立之「台肥公司釋股作業調閱小組」成員，意圖為自己不法利益，收受李明哲
    所交付之面額新台幣（下同）五百萬元臺灣銀行支票五張，共計二千五百萬元佣
    金，允以不再杯葛台肥公司釋股案，被告收受上述支票後，交付其兄翁石貴轉交
    林桂美存入翁石貴帳戶內，又為隱匿前述犯罪所得，商請李明哲配合與其兄翁石
    貴簽訂虛偽土地買賣合約，作為翁石貴向李明哲付款之依據，被告所為涉犯貪污
    治罪條例第六條第一項第四款之圖利罪嫌及洗錢防制法第九條第一項之罪嫌，所
    犯為最輕本刑五年以上有期徒刑之重罪，又被告曾於偵查中以須陪同其兄赴大陸
    換腎為由，請求解除限制出境，因認被告有逃亡之虞，請求限制其出境等語。
二、原裁定以：
（一）按刑事訴訟法關於保全被告之方法，依其手段必要性之情節輕重，由重而輕依
      次為羈押、具保、責付與限制住居，此觀刑事訴訟法第一百零一條之二規定至
      明。另限制出境亦屬限制住居方法之一，而限制被告出境，僅在限制被告應居
      於某市某縣某鄉某村，其居住範圍更為廣闊，限制之程度較少，是「限制出境
      」與「限制住居」名稱雖有不同，然「限制出境」仍屬「限制住居」之處分，
      是被告若因出境而有足影響審判之進行時，依法自得為必要之限制，以確保被
      告到庭接受審判。
（二）訊據被告矢口否認有何貪瀆及違反洗錢防制法等罪嫌，辯稱：我並未犯罪，亦
      未收受李明哲交付之支票，該支票係翁石貴與李明哲間從事土地買賣之價金，
      與我無涉，當初我大哥擬赴中國進行換腎之事，係由我負責接洽，故有親自陪
      同其兄赴中國必要，另我現就讀國立臺灣大學（下稱台大）會計研究所高階主
      管企業管理碩士專班（ＥＭＢＡ），該專班於九十一學年度第二學期開設「大
      陸科技產業分析」課程，課程內容包括實際赴中國上課研討參訪活動，亦有必
      要出境云云。
（三）經查：
    １本件被告因涉犯前述罪嫌，業經檢察官提起公訴，由原審法院審理在案，並有
      檢察官於九十二年三月二十一日所提出補充理由書所載各項證據為憑，被告犯
      罪嫌疑重大。而被告所涉犯貪污治罪條例第六條第一項第四款之圖利罪名，所
      犯為最輕本刑五年以上有期徒刑以上之罪。參以被告於原審法院審理時，亦不
      否認確有赴中國陪同其兄換腎及隨同台大ＥＭＢＡ學生上課之計畫等語。堪認
      被告確有出境赴中國之意，而有事實足認有潛逃中國藏匿之虞，為確保日後審
      判、執行程序之進行，仍有繼續限制被告出境之必要。
    ２被告雖主張欲陪同兄長赴中國換腎，係因當初接洽過程為其出面，進行手術時
      ，必須隨同前往。然被告自承兄長尚有小孩及其他兄弟，是否須由被告親自陪
      同前往中國，已有可疑。況目前通訊科技發達，為處理上述事務與對方溝通或
      委託他人代為，並無困難，衡情並無由被告親自赴中國處理之必要，被告此部
      分主張，顯非可採。
    ３又被告另主張因學業因素，須實際赴中國上課研討參訪活動，故有出境之必要
      ，並提出台大管理學院證明書、上海交通大學管理學院信函，台大ＥＭＢＡ大
      陸科技產業分析課程簡介等件為憑。然經原審法院向台大會計學系查詢結果，
      被告選修之「大陸科技產業分析」課程，因中國ＳＡＲＳ疫情影響，基於安全
      考量，已取消至中國參訪行程，有該系九十二年四月二十二日校（九二）管會
      字第０三號函一份可稽。被告以上課須赴中國為由，亦屬無據。
（四）綜上所述，被告經原審法院訊問後，認犯罪嫌疑重大，有逃亡之虞，且所犯為
      最輕本刑五年以上有期徒刑之重罪，有刑事訴訟法第一百零一條第一項第一款
      及第三款之原因。若被告逕自出境赴中國，自足影響審判之進行。被告非予限
      制出境，不足以保全本件審判之遂行，而有限制出境之必要。原審因認檢察官
      聲請限制被告出境，為有理由，應予准許，核無違誤。
三、抗告人即被告抗告意旨以：（一）按抗告人經檢察官於九十一年十二月十七日偵
    訊後，諭令以新台幣八十萬元具保以作為免予羈押之保證手段，然檢察官於命具
    保時，並未併為限制出境處分，則原裁定法院限制抗告人出境，是否有其必要，
    非無斟酌餘地；（二）抗告人原欲赴大陸陪同兄長換腎及為台灣大學ＥＭＢＡ課
    程趕赴大陸上課之計劃，已因ＳＡＲＳ疫情嚴重而取消，則抗告人原有出境計劃
    ，轉為無出境計劃，更無逃亡之虞，原限制出境處分之情形已有變更；（三）且
    抗告人身為中國國民黨嘉義縣黨部主委，肩負二００四年總統大選輔選大任，抗
    告人斷無拋棄個人所經營之黨務事業而逃亡海外；（四）況抗告人家族世居嘉義
    且為地方望族，幼子尚於嗷嗷待哺之求學階段，抗告人絕無逃亡之可能，亦無限
    制出境之必要，原裁定顯有違誤，為此依法提起抗告。
四、經查：按刑事訴訟上之強制處分，並非已為一強制處分後，即不能復為他強制處
    分。抗告人前經檢察官於九十一年十二月十七日偵訊後，諭令以八十萬元交保，
    固未同時諭知限制出境處分。惟抗告人所涉貪污治罪條例案件，經檢察官提起公
    訴後，原審於九十二年三月二十一日調查時，檢察官即以抗告人有出境逃亡之虞
    ，當庭聲請限制抗告人出境。原審因認抗告人犯罪嫌疑重大，並有逃亡之虞，乃
    於九十二年四月二十三日裁定抗告人限制住居及出境，於法自無不合。再當今國
    內諸多重大金融、貪瀆案件，常見犯罪嫌疑人於國內尚有家人，並有固定住居所
    情況下，仍不顧國內事業財產及親人，棄保潛逃出境（如伍澤元等人），致案件
    無法進行。抗告人主張業已取消赴大陸進修，及陪同兄長換腎之計劃，並將為總
    統大選輔選，且為嘉義望族，復有幼子於求學中等情，縱屬實情，亦非表示抗告
    人即無可能逃亡出境。足見抗告人所舉事由，均不足以認定抗告人已無逃亡之虞
    。抗告人據以指摘原裁定不當，為無理由，應予駁回。
五、據上論結，應依刑事訴訟法第四百十二條，裁定如主文。
中      華      民      國    九十二    年      五      月    二十二    日
                              臺灣高等法院刑事第十四庭
                                  審判長法  官  陳  祐  輔
                                        法  官  洪  昌  宏
                                        法  官  陳  國  文
右正本證明與原本無異。
不得再抗告。
                                        書記官  蔡  棟  樑
中      華      民      國    九十二    年      五      月    二十二    日


司法院資訊處製作；財團法人民間司法改革基金會備份。
